臺灣板橋地方法院刑事判決　　　　　　99年度簡上字第1137號
上　訴　人　鮑靖男
即　被　告
上列上訴人因妨害名譽案件，不服本院於中華民國99年7 月26日
99年度簡字第4688號第一審簡易判決（聲請簡易判決處刑案號：
98年度偵字第34015 號），提起上訴，本院管轄之第二審合議庭
判決如下：
    主  文
原判決撤銷。
鮑靖男公然侮辱人，處罰金新臺幣壹仟元，如易服勞役，以新臺
幣壹仟元折算壹日。
    事  實
一、鮑靖男前因毀損案件與王銓志達成和解，並應賠償王銓志新
    臺幣（下同）2 萬元之和解金，於民國98年7 月31日21時許
    ，在其所經營址設臺北縣板橋市（現改制為新北市板橋區，
    下同）茶館街36號之洗衣店門前之公共場所，與前來催討上
    揭和解金之王銓志發生口角，詎鮑靖男竟基於公然侮辱之犯
    意，當場以「你是乞丐嗎？沒有錢吃飯嗎？」等語辱罵王銓
    志，足以貶損王銓志之人格評價（另王銓志當場以「垃圾」
    等語辱罵鮑靖男，所涉妨害名譽案件，另經本院以98年簡字
    第9091號判決有罪確定）。
二、案經王銓志告訴臺灣板橋地方法院檢察署檢察官偵查起訴。
    理  由
一、按被告以外之人於審判外之言詞或書面陳述，除法律有規定
    者外，不得作為證據，刑事訴訟法第159 條第1 項定有明文
    ；又被告以外之人於審判外之陳述，雖不符前4 條之規定，
    而經當事人於審判程序同意作為證據，法院審酌該言詞陳述
    或書面陳述作成時之情況，認為適當者，亦得為證據，同法
    第159 條之5 第1 項規定甚明。經查：本件被告及檢察官於
    本院審理時，對於本判決以下所引證據之證據能力均表示不
    爭執（本院卷第32頁反面、33頁），復未於言詞辯論終結前
    ，對前開證據之證據能力提出異議，本院審酌前揭證據作成
    之情況，亦無違法或不當之處，揆諸前揭規定，上開證據自
    均有證據能力無疑，合先敘明。
二、訊據被告鮑靖男矢口否認涉有上揭妨害名譽犯行，辯稱：伊
    當天確有與告訴人王銓志發生爭執，過程中伊沒有以上揭言
    語辱罵告訴人，但告訴人有罵伊「垃圾」，已經法院判刑云
    云。經查：
（一）被告所涉上揭妨害名譽犯行，業據證人即告訴人王銓志於
      偵查中證稱：被告於98年7 月31日晚間9 時許，在他所經
      營之洗衣店前，一直罵我「你是乞丐，沒錢吃飯嗎？」，
      還要把我的車子弄倒等語（98年度他字第6561號卷第11、
      12頁），又證人即告訴人之妻李阿銀於偵查中證稱：我於
      98 年7月31日晚間9 時許，跟我先生一起去找被告要錢，
      我在摩托車上，我先生進去跟被告要錢，被告看到我先生
      走進去時，就罵我先生說「你是乞丐嗎？沒錢吃飯嗎？」
      ，從店裡面罵到外面，又跑出來要推倒我的機車等語（同
      上他卷第12頁）；於本院審理中亦證稱：一開始我先生先
      進去洗衣店，我留在摩托車上，所以沒有聽到，後來我先
      生出來，被告跟出來，被告邊走邊罵，罵「乞丐，你是沒
      有錢吃飯嗎？」（台語），他就一直重複罵，還過來要推
      倒我們的機車，後來是張馨綾及劉張美妙過來幫忙扶車等
      語（本院卷第51頁反面）。參諸告訴人、證人李阿銀上揭
      證述內容互核以觀，均大致相符，況以被告、告訴人就本
      案已達成調解，有本院簡易庭99年度板簡移調字第301 號
      調解筆錄1 件附卷可參，而告訴人於本院審理中亦表示原
      諒被告之意（本院卷第54頁反面），是以衡諸上揭諸情，
      告訴人、證人李阿銀尚無甘冒偽證之罪責，無端捏造事實
      誣陷被告之理，應認渠等上揭證言，應堪採信。
（二）至上訴意旨雖指：原審不採信案發時在場之證人張馨綾、
      劉張美妙之證言，故認原審判決認定事實有所違誤云云，
      惟查：證人張馨綾於偵查中證稱：我當時在店內，後來聽
      到告訴人、被告在店門口爭吵的聲音，我才走出店外去看
      發生何事，看到兩人對罵，我一出門就聽到告訴人罵被告
      垃圾，被告回嘴有關錢的事情，兩人一來一往爭吵，沒有
      辦法聽得很詳細，大概都是錢的事情，告訴人要被告還錢
      ，我覺得沒我的事，就先進去了，後來聲音好像又變大，
      我出去看到2 個人身體比較接近，我怕他們會打起來，就
      去勸他們不要再吵了，我就把被告拉開。我當時人在裡面
      ，不知道被告有沒有講告訴人是乞丐、沒錢吃飯這些話等
      語（98年度偵字第34015 號卷第11頁）；於本院審理中證
      稱：我與劉張美妙聽到外面聲音比較大，想說是不是被告
      、告訴人意見不合，所以就趕快衝出去，有聽到告訴人罵
      被告「垃圾」（台語），兩個好像要起衝突，我與劉張美
      妙就對他們說，有事情好好說，不要起衝突，並試著把他
      們分開，因為他們愈走愈近，我們怕他們會打起來。當時
      告訴人之妻是坐在摩托車上，告訴人罵「垃圾」的時候是
      坐在機車上，被告離摩托車時大約一塊半的法庭磁磚的距
      離（法庭磁磚每塊60公分長），然後告訴人就下摩托車並
      停妥機車，被告聽到罵這句話，就走近告訴人，我和劉張
      美妙看兩人愈走愈近，就趕緊上前把兩人拉開，之後兩人
      就聲調放低，並和緩的談，後來我就先進店裡面，隔一兩
      分鐘，劉張美妙也跟著進來。我進去之後，就沒有出去了
      ，所以不知道被告有無罵告訴人等語（本院卷第53頁正反
      面）。又證人劉張美妙於偵查中證稱：告訴人叫被告出去
      ，我和張馨綾在裡面，我聽到他們很大聲，就出去看，他
      們2 人就在那裡爭吵有關錢的事情，後來告訴人說被告騙
      他，罵他是垃圾，被告就說不好意思，現在不方便，要二
      次做一次匯，不是不還你，告訴人就進來作勢要打被告，
      告訴人的太太就把告訴人拉出去，我也拉被告，2 人都吵
      得很大聲。我沒有聽到被告有對告訴人說什麼，只有聽到
      他們2 人聽話很大聲，他們講的沒有那麼大聲時，我有回
      去裡面，聽到他們大聲時，我又會跑出來，怕他們打起來
      ，我想有事用講的就好。我沒有聽到被告罵告訴人「是乞
      丐，沒錢吃飯」的話等語（同上偵卷第16、17頁）。觀諸
      證人張馨綾、劉張美妙上揭證言，雖均證稱並未聽聞被告
      有以「你是乞丐嗎？沒有錢吃飯嗎？」等語辱罵告訴人，
      然以渠等均係於聽到洗衣店外之爭吵聲後方外出察看，並
      於勸阻被告、告訴人之爭執後又返回店內，而渠等返回店
      內時被告、告訴人仍在店外，因認渠等均未全程目堵被告
      、告訴人之爭執過程；復參以證人張馨綾於本院審理中證
      稱：因為他們在吵架，我也不是當事人，他們罵人的每一
      句話，我不會都聽進去，會對於「垃圾」有印象，是一出
      去就聽到的第一句罵人的話等語（本院卷第53頁反面），
      則以證人張馨綾、劉張美妙並非上揭口角爭執之當事人，
      且渠等係於99年1 月15日初次於偵查中到庭作證（98年度
      偵字第34015 號第10頁訊問筆錄參照），距案發之98年7
      月31日已逾5 月之久，縱渠等對被告、告訴人爭吵時之言
      語內容不復記憶，亦屬情理之常。依此，本件應難以證人
      張馨綾、劉張美妙上揭證言，遽認被告並未以上揭言語辱
      罵告訴人。
（三）綜上所陳，被告上揭犯行，事證明確，自應依法論科。至
      被告雖仍請求傳喚證人劉張美妙到庭作證，然以證人劉張
      美妙經本院依法傳喚未到庭，且以該證人已於偵查中結證
      明確，被告、檢察官對其偵查中之證言之證據能力亦無爭
      執，而本案依現有證據，已足以認定上揭犯罪事實，故被
      告所為上揭聲請尚無必要，附此敘明。
三、核被告所為，係犯刑法第309 條第1 項公然侮辱罪。原審以
    被告犯行明確，予以論罪科刑，固非無見，惟查被告於原審
    判決後已與告訴人達成調解，並已賠償告訴人2,000 元，有
    本院板橋簡易庭99年度板簡移調字第301 號調解筆錄1 份在
    卷可參，原審未及審酌此項事由，尚有未洽，又被告上訴意
    旨猶執前詞，否認犯罪，雖為無理由，然原判決既有上開可
    議而無可維持，自應由本院予以撤銷改判。爰審酌被告僅因
    細故，即於公共場所謾罵告訴人，足以貶損告訴人之人格評
    價，其行為尚非足取，並兼衡被告之素行、犯罪動機、目的
    、手段、犯後猶否認犯行、態度非佳及已與告訴人達成調解
    等一切情狀，量處如主文所示之刑，並諭知易服勞役之折算
    標準，以資懲儆。
四、本件被告經合法傳喚，無正當理由不到庭，依刑事訴訟法第
    371 條之規定，不待其陳述，逕為一造辯論判決。
據上論斷，應依刑事訴訟法第455 條之1 第1 項、第3 項、第
369 條第1 項前段、第371 條、第364 條、第299 條第1 項前段
，刑法第309 條第1 項、第42條第3 項前段，刑法施行法第1 條
之1 第1 項、第2 項前段，判決如主文。
本案經檢察官李美金到庭執行職務。
中    華    民    國   100    年    3     月    25    日
                 刑事第十二庭  審判長法  官  王士珮
                                     法  官  楊明佳
                                     法  官  張誌洋
以上正本證明與原本無異。
本件不得上訴。
                                書記官  張桐嘉
中    華    民    國   100    年    3     月    25    日
附錄本案論罪科刑法條全文：
中華民國刑法第309條
（公然侮辱罪）
公然侮辱人者，處拘役或 3 百元以下罰金。
以強暴犯前項之罪者，處 1 年以下有期徒刑、拘役或 5 百元以
下罰金。